【裁判字號】    97,訴,748
【裁判日期】    970627
【裁判案由】    毒品危害防制條例
【裁判全文】
臺灣基隆地方法院刑事判決               97年度訴字第748號
公  訴  人  臺灣基隆地方法院檢察署檢察官
被      告  乙○○
                    （另案在臺灣基隆監獄執行中）
上列被告因違反毒品危害防制條例案件，經檢察官提起公訴（97
年度毒偵字第1098號），被告並為有罪陳述，本院合議庭乃裁定
由受命法官獨任以簡式審判程序進行審理，並判決如下：
    主  文
乙○○施用第一級毒品，累犯，處有期徒刑柒月。
    事  實
一、前案紀錄：
  (一)乙○○前因初犯施用毒品案件，經觀察、勒戒後，認無繼續
    施用毒品之傾向，於民國89年4 月12日經釋放出所，並由臺
    灣基隆地方法院檢察署檢察官於89年4 月10日，以89年度毒
    偵字第640號為不起訴處分確定。
  (二)繼而再分別因(甲)二犯施用毒品案件，經觀察、勒戒後，認有
    繼續施用毒品之傾向，經法院裁定強制戒治（俟90年9 月6
    日始因停止戒治並付保護管束而經釋放出所；惟其管束期間
    猶未屆滿，乙○○旋又三犯、四犯、五犯施用毒品案件如後
    開(乙)(丙)(丁)之所述，致遭撤銷首開停止戒治處分，並於91年5
    月6 日再度入所執行戒治，迨91年8 月28日始因戒治期滿而
    經釋放出所），並由臺灣基隆地方法院檢察署檢察官聲請以
    簡易判決處刑，經本院於89年11月3 日，以89年度瑞簡字第
    131 號判決有期徒刑六月確定；(乙)三犯施用毒品案件（其強
    制戒治則與二犯施用毒品之戒治處分合併執行），由臺灣基
    隆地方法院檢察署檢察官提起公訴，經本院於90年4 月9 日
    ，以90年度訴字第167 號判決有期徒刑七月、八月，應執行
    有期徒刑一年確定；(丙)四犯施用毒品案件（其強制戒治亦與
    二犯施用毒品之戒治處分合併執行），由臺灣基隆地方法院
    檢察署檢察官提起公訴，經本院於91年6 月7 日，以91年度
    訴字第7 號判決有期徒刑八月確定；(丁)五犯施用毒品案件（
    其強制戒治仍係與二犯施用毒品之戒治處分合併執行），由
    臺灣基隆地方法院檢察署檢察官提起公訴，經本院於91年6
    月12日，以91年度易字第119 號判決有期徒刑八月確定。所
    犯(甲)(乙)(丙)(丁)四案，則或經合併定其應執行之刑，或經合併計
    算執行期間，91年8 月28日發監執行、93年12月22日假釋出
    監，94年1 月29日管束期滿未經撤銷，其未執行之刑，以已
    執行論（構成累犯）。
  (三)其後，又分別因(戊)犯竊盜案件，經臺灣高等法院於94年12月
    14日，以94年度上易字第1894號判決有期徒刑八月確定；(己)
    於前揭(二)(甲)所述之強制戒治執行完畢以後之五年以內，再犯
    施用毒品案件（六犯施用毒品案件；施用毒品時間：自94年
    6 月15日起，至94年10月30日止），由臺灣基隆地方法院檢
    察署檢察官提起公訴，經臺灣高等法院於95年1 月25日，以
    94年度上訴字第3945號判決有期徒刑一年二月、一年，應執
    行有期徒刑二年確定。所犯(戊)(己)二案，則經合併計算執行期
    間，95年2 月21日發監執行；乃乙○○僅受有期徒刑之一部
    執行，中華民國九十六年罪犯減刑條例旋於96年7 月16日公
    布施行，(戊)(己)二案遂經依法減刑、定刑（臺灣高等法院96年
    度聲減字第335 號裁定），再由檢察官指揮執行而於96年7
    月16日赦免餘刑，致已於96年7 月16日經釋放出獄（構成累
    犯）。
  (四)其後，乙○○復七犯施用毒品案件（施用時間：96年9 月22
    日），由臺灣基隆地方法院檢察署檢察官提起公訴，經本院
    於97年1 月30日，以97年度訴字第8 號判決有期徒刑七月在
    案，刻由臺灣高等法院以97年度上訴字第1744號分案審理迄
    未判決（不構成累犯）。
二、本案事實：
    乙○○猶不思戒除毒癮，復基於施用第一級毒品海洛因之犯
    意，於97年3 月24日晚間8 時，在臺北縣瑞芳鎮○○路103
    號住處，將稀釋後之海洛因置入注射針筒再持以施打血管，
    藉以施用第一級毒品海洛因1 次。乃為警於97年3 月25日下
    午2 時30分，在基隆市○○街14號東大寶電子遊藝場盤檢查
    獲，經採其尿液送驗，結果呈嗎啡（海洛因代謝後尿液檢出
    成份）陽性反應，始悉上情。
三、案經基隆市警察局第二分局移送臺灣基隆地方法院檢察署檢
    察官偵查起訴。
    理  由
壹、程序事項
    本案被告乙○○所犯者非為死刑、無期徒刑、最輕本刑為三
    年以上有期徒刑之罪或高等法院管轄之第一審案件，其於準
    備程序進行中，先就被訴事實為有罪之陳述，經告知其簡式
    審判程序之旨，並聽取公訴人、被告之意見後，本院業已依
    刑事訴訟法第二百七十三條之一第一項規定，裁定由受命法
    官獨任以簡式審判程序進行本案之審理。
貳、實體事項
一、前揭事實業據被告乙○○於本院審理時坦承在卷；且被告為
    警查獲而採集之尿液檢體，經送請臺灣尖端先進生技醫藥股
    份有限公司以氣相層析質譜儀法為確認檢驗之結果，呈嗎啡
    （海洛因代謝後尿液檢出成份）陽性反應。此亦有臺灣尖端
    先進生技醫藥股份有限公司97年4 月7 日濫用藥物尿液檢驗
    報告暨足相對應之尿液檢體對照表各1 紙在卷可憑；參之以
    酵素免疫分析或薄層定性分析等方式為初步篩檢者，檢驗結
    果雖有相當程度偽陽性之可能，然以氣（液）相層析、質譜
    分析之儀器為交叉確認者，檢驗結果出現偽陽性之機率則極
    低，因而具有公信力，核足為對涉嫌人不利之認定；暨一般
    人注射海洛因經體內吸收代謝約30分鐘以後，乃轉換以嗎啡
    為主要成份（主要型態），陸續隨尿液排出體外，並以最初
    6 至12小時之排泄量最多。若以日計，約有80% 之毒品代謝
    物（嗎啡），可在注射後24小時以內隨尿液排出體外，至其
    他剩餘劑量則可在數日內分別隨尿液排出體外；尤以「毒品
    施用後於尿液、血液中可檢出之最大時限，與施用劑量、施
    用頻率、施用方式、施用者飲水量之多寡、個人體質、代謝
    情況、檢體收集時間點及所用檢測方法之靈敏度等因素有關
    ，因個案而異。依據Clarke's Isolation Identification
    of Drugs第二版記載，血液中藥物之半衰期（濃度減半所需
    時間）分別為古柯鹼0.7-1.5 小時、海洛因3 分鐘（其代謝
    物為嗎啡2-3 小時）、嗎啡2-3 小時、大麻20-36 小時、安
    非他命12小時（當尿液偏酸性時，為4-8 小時）、甲基安非
    他命9 小時、Ketamine 2-4小時，而MDMA約8.49小時。一般
    於尿液中可檢出之最大時限，古柯鹼為施用後1-4 天、海洛
    因2-4 天、嗎啡2-4 天、大麻1-10天、安非他命1-4 天、甲
    基安非他命1-5 天、MDMA1-4 天、MDA1-4天、Ketamine2-4
    天。」此復曾經法務部調查局以90年4 月12日陸(一)字第90
    133335號函、行政院衛生署藥物食品檢驗局以92年7 月23日
    管檢字第0920005609號函釋在案。勾稽以觀，足見被告於本
    院審理時之任意性自白，與事實相符，堪可採信。再者，被
    告查有如本判決事實欄一所載施用毒品之前案紀錄。觀諸卷
    附臺灣高等法院被告前案紀錄表、不起訴處分書、刑事判決
    之內容即明。從而，本案事證明確，被告於初犯施用毒品案
    件之五年以內，再犯施用毒品之犯行，堪可認定，應依法論
    科。
二、論罪科刑：
  (一)查海洛因、安非他命類分別係毒品危害防制條例所列管之第
    一級、第二級毒品，此為該條例第二條第二項第一款、第二
    款所明定。按犯毒品危害防制條例第十條之罪（施用毒品罪
    ）者，檢察官應聲請法院裁定，令被告入勒戒處所觀察、勒
    戒，經勒戒處所陳報，認受觀察、勒戒人無繼續施用毒品傾
    向者，應即釋放，並為不起訴之處分；認有繼續施用毒品傾
    向者，即應聲請法院裁定令入戒治處所強制戒治，俟強制戒
    治期滿釋放，再為不起訴之處分。惟依上揭規定觀察勒戒或
    強制戒治執行完畢釋放後，五年內再犯毒品危害防制條例第
    十條之罪（施用毒品罪）者，檢察官即應依法追訴，毒品危
    害防制條例第二十條第一項、第二項、第二十三條第二項分
    別定有明文。
  (二)核被告於初犯施用毒品案件以後之五年以內，再犯施用第一
    級毒品海洛因之行為，係犯毒品危害防制條例第十條第一項
    之施用第一級毒品罪。被告持有第一級毒品海洛因之低度行
    為，應為施用第一級毒品之高度行為所吸收，不另論罪。
  (三)查起訴書雖誤繕被告施用毒品之時間，然此業據蒞庭檢察官
    於未變動其社會基本事實同一性之前提下，當庭更正如本判
    決事實欄之所載，此有本院審判筆錄在卷可稽；核此更正範
    圍，亦無礙於原起訴所特定之事實。本於檢察一體之原則，
    本院當以蒞庭檢察官所到庭更正者，為起訴所指之犯罪時間
    。
  (四)被告查有如本判決事實欄一(二)(三)所載之犯罪科刑及其刑之執
    行情形，此有臺灣高等法院被告前案紀錄表附卷足考。乃於
    前案有期徒刑執行完畢（即如本判決事實欄一(二)之所載）或
    受一部之執行而赦免（即如本判決事實欄一(三)之所載）後，
    五年以內，故意再犯本起最重本刑有期徒刑以上之罪，為累
    犯，應依刑法第四十七條第一項規定，加重其刑。
  (五)本院審酌被告犯罪之動機、吸食頻率、曾有施用毒品之前科
    仍不知戒除，惟慮及其犯後坦承犯行、所犯乃戕害自己身心
    健康，尚未危及他人等一切情狀，量處如主文所示之刑。末
    以，犯罪在96年4 月24日以前，且所犯復非「中華民國九十
    六年罪犯減刑條例第三條第一項所列各罪且經宣告死刑、無
    期徒刑或逾有期徒刑一年六月之刑」者，方得適用中華民國
    九十六年罪犯減刑條例第二條第一項第三款減其刑期或金額
    二分之一。茲就本案而論，被告實行犯罪之時間，既係97年
    3 月24日（詳如前述），則其當與旨揭減刑要件不符，而無
    從邀此減刑之寬典。從而，本案尚不在應適用中華民國九十
    六年罪犯減刑條例第二條第一項第三款規定予以減刑之列，
    併此指明。
據上論斷，應依刑事訴訟法第二百七十三條之一第一項、第二百
九十九條第一項前段，毒品危害防制條例第二十三條第二項、第
十條第一項，刑法第十一條前段、第四十七條第一項，判決如主
文。
本案經檢察官甲○○到庭執行職務。
中    華    民    國    97    年    6     月    27    日
                  刑事第四庭法  官  王慧惠
以上正本證明與原本無異。
如不服本判決應於收受本判決後10日內向本院提出上訴書狀，其
未敘述上訴理由者，並得於提起上訴後10日內向本院補提理由書
狀（均須按他造當事人之人數附繕本）「切勿逕送上級法院」。
中    華    民    國    97    年    6     月    27    日
                            書記官  王一芳
附錄論罪法條：
毒品危害防制條例第10條第1項
施用第一級毒品者，處 6 月以上 5 年以下有期徒刑。


司法院資訊處製作；財團法人民間司法改革基金會備份。
